臺灣高等法院臺南分院刑事判決　　 96年度重上更(五)字第158號
上　訴　人
即　被　告　乙○○
選任辯護人　蔡進欽律師（扶助律師）
　　　　　　蘇正信律師（扶助律師）
上列上訴人因違反毒品危害防制條例案件，不服臺灣臺南地方法
院八十八年度訴字第一一三一號，中華民國八十九年十一月九日
第一審判決（起訴案號：臺灣臺南地方法院檢察署八十八年度偵
字第一一二九八號、第一一三○一號、第一一三○三號），提起
上訴，判決後，經最高法院第五次發回更審，本院判決如下：
    主  文
原判決關於乙○○部分撤銷。
乙○○連續販賣第二級毒品，處有期徒刑柒年貳月。扣案000
0000000號及0000000000號行動電話貳支，均
沒收；販賣第二級毒品所得新台幣壹萬壹仟元沒收，如全部或一
部不能沒收時，以其財產抵償之。
    事  實
一、乙○○綽號澤仔，意圖營利，基於概括之犯意，自民國（下
    同）八十八年八月間，在台南縣善化鎮○○里道路旁，以其
    所有0000000000號及0000000000號行
    動電話，作為聯絡工具，以每包新台幣（下同）五千元、六
    千元不等價額，連續販賣第二級毒品安非他命，給予甲○○
    二次（經本院更四審判刑確定），其中一次在不詳姓名「遠
    仔」住處，交付安非他命，一次在台南縣善化鎮胡厝里西衛
    九號甲○○住處，交付安非他命，計販賣毒品所得共一萬一
    千元（一次五千元、一次六千元）。嗣於八十八年九月八日
    中午十二時許，在台南縣善化鎮什乃里什乃十五之十九號乙
    ○○住處為警查獲，並扣得其所有供販賣安非他命所用00
    00000000號及0000000000號行動電話二
    支在案。
二、案經臺南縣警察局佳里分局報請臺灣臺南地方法院檢察署檢
    察官偵查起訴。
    理  由
甲、證據能力部分：
    刑事訴訟法第一百五十九條之一第二項所定得為證據之被告
    以外之人於偵查中向檢察官所為陳述，包括共同被告非以證
    人身分於偵查中向檢察官所為陳述，係有關證據能力規定，
    無關乎證據證明力。故共同被告在被告本人案件調查中，如
    已轉換為證人，依法具結陳述，並賦予被告對該共同被告所
    為陳述為詰問機會者，該以共同被告身分所為陳述，法院即
    非不得與其以證人身分所為陳述，綜合該被告以外之人全部
    供述證據，斟酌案內其他調查證據資料，本於經驗法則及論
    理法則，作合理比較而為取捨、判斷，此乃實質證據價值自
    由判斷問題；非謂於被告本人案件中，僅能採取共同被告以
    證人身分所為之陳述作為判斷依據，該非以證人身分之共同
    被告所為之陳述，即為無證據能力之證據，而應予排除不用
    （九十六台上一六七七號判決參照）。查共同被告甲○○亦
    涉嫌販賣毒品，經檢察官將其與被告乙○○合併起訴，自屬
    共同被告。而被告甲○○於原審及上訴審既以被告身分接受
    法官訊問而為陳述，自無適用證人具結陳述規定可言。共同
    被告甲○○嗣後於本院更五審，就被告乙○○本案為調查時
    ，已踐行人證調查證據程序，具結陳述，並於審判中接受被
    告乙○○及辯護人詰問，有本院九十六年六月七日審判筆錄
    在卷可按（詳更五卷一○三至一一○頁）。本院自得綜合其
    全部供述證據，並斟酌案內其他證據，憑以論斷採取被告甲
    ○○於審判外以共同被告身分所為陳述，作為得心證理由。
乙、實體部分：
一、訊據上訴人即被告乙○○矢口否認有上開販賣毒品犯行，辯
    稱：「伊沒有販賣安非他命予甲○○，伊開計程車，甲○○
    以行動電話向伊叫車，非買毒品，伊與甲○○雖無仇恨，但
    甲○○曾因坐伊計程車，而與伊發生口角」云云。惟查：
  (一)共同被告甲○○於偵查中業已供述，伊確曾向乙○○購買安
    非他命等情，嗣於原審復明確指訴，其有向乙○○買受安非
    他命，計二次，一次買五千元，一次買六千元，在八十八年
    八月間，被告乙○○拿至伊住處等語（詳原審卷十五頁）。
    並於偵查中供稱，有以0000000000號及0000
    000000號行動電話，作為聯絡工具，連續與乙○○交
    易等情（詳偵查卷(二)十四頁）。
  (二)次查0000000000號行動電話，經查持用人為楊麗
    紅（係被告乙○○妻子），有查詢單在卷可稽（詳他字八六
    八號偵查卷三九頁）。且被告乙○○於本院審理中已供承，
    該0000000000號行動電話，雖以其太太楊麗紅名
    義申請，但實際上是我的，由我在使用等語（詳更一卷五０
    頁，更三卷一八一頁）。至於0000000000號行動
    電話，經本院向台灣大哥大股份有限公司詢問係何人申請，
    經覆稱係「易付卡、用戶名稱：資料不齊，停話中」等語，
    有該公司九十五年一月十一日函文在卷可憑（詳更三卷一五
    六、一五七頁），該行動電話門號雖申請人不明，然被告乙
    ○○於本院審理時亦陳明，是其所有，當時不用辦理登記，
    只要買卡片就可使用等語（詳更三卷一八○至一八一頁）。
    由此可認，該門號行動電話，亦為被告乙○○所有並使用，
    堪以認定。
  (三)被告乙○○雖辯稱，其開計程車，甲○○打0000000
    000號行動電話給他，係叫計程車云云。然其雙方聯絡並
    非單純叫計程車情形。此觀諸下列電話通話內容即明：Ａ：
    （甲○○）我首仔，你幫我拿過來我家。Ｂ：（即乙○○）
    等一下。Ａ要等多久？Ｂ：不會超過二十分鐘。Ａ：跟早上
    一樣。Ｂ：好的。Ａ：要拿去那裡給你？Ｂ：你現在人在那
    裡？Ａ：我現在要出去。Ｂ：你拿到遠仔那裡去。Ａ：那你
    打電話過去，我拿過去給他就好。Ｂ：我現在過去…。Ａ：
    喂，現在怎樣？Ｂ：有，他剛剛打電話給我，說去就有，但
    這麼晚了，我想明天早上再上去。Ａ：這樣哦。Ｂ：你撐到
    明天應該夠吧。Ａ：不夠。Ｂ：我明天早上八、九點上去。
    Ａ：好」等語（詳警卷(二)一九、二八、三六頁），並有扣案
    上開行動電話及監譯報告與通訊監察書在卷可憑。
  (四)又同案被告甲○○自己亦施用安非他命，已據同案被告甲○
    ○供陳無訛，並有台灣高等法院被告前案紀錄表在卷可稽，
    而扣案安非他命，經送法務部調查局鑑定，經該局於九十四
    年十一月廿四日，以調科壹字第０９４００５２３５２０號
    函覆：送驗結晶經檢驗結果，發現含第二級第８９項毒品甲
    基安非他命成分等語（詳更三卷一二○頁）。綜上所述，足
    見被告乙○○確有販賣安非他命予甲○○至明。雖同案被告
    甲○○曾供述，乙○○有賣伊二次，一次一兩，三萬元，一
    次五千元，先後所陳，固有不同。然此係因時間因素，致記
    憶模糊。惟同案被告甲○○其供述，向乙○○買受安非他命
    事實則無二致，應以同案被告甲○○於原審所供，一次五千
    元、一次六千元等語，較為可採。至同案被告甲○○於本院
    前審雖改稱：伊只拜託乙○○向別人買受云云。經核此乃事
    後，迴護被告乙○○之詞，不足採信。查安非他命價格高昂
    來源不易，非法販賣，處罰甚重，而被告乙○○係經由朋友
    介紹始認識被告甲○○一年多，胡某時常叫伊計程車等情，
    業據被告乙○○於警訊供明在卷（詳警卷(一)一頁背面）。足
    見二人間無特殊交情，則被告乙○○，若未營利，自無甘冒
    被查緝重罰風險之理，其係基於營利意圖販賣，堪以認定。
  (五)至最高法院更三審發回意旨以：通話記錄（Ａ指甲○○、Ｂ
    指乙○○）有三部分，即：(1)Ａ：我首仔，你幫我拿過來我
    家。Ｂ：等一下。Ａ：要等多久？Ｂ：不會超過二十分鐘。
    Ａ：跟早上一樣。Ｂ：好的」（詳警卷(二)十九頁，該部分通
    聯未記載日期）。(2)「Ａ：要拿去那裡給你？Ｂ：你現在人
    在那裡？Ａ：我現在要出去。Ｂ：你拿到『遠仔』那裡去。
    Ａ：那你打電話過去，我拿過去給他就好。Ｂ：我現在過去
    」（詳警卷(二)二八頁，通聯日期為八十八年八月十八日上午
    十時四十八分）。(3)「Ａ：喂，現在怎樣？Ｂ：有，他剛剛
    打電話給我，說去就有，但這麼晚了，我想明天早上再上去
    。Ａ：這樣哦。Ｂ：你撐到明天應該夠吧。Ａ：不夠。Ｂ：
    我明天早上八、九點上去。Ａ：好」（詳警卷(二)三六頁，通
    聯日期為八十八年八月廿六日晚上九時廿一分）。如上開三
    次通話確為乙○○與甲○○，約定買賣安非他命通聯紀錄，
    則：上開(1)部分，並未載日期該次通話，既稱「跟早上一樣
    」，於此情形，該日似為買賣二次，加計八十八年八月十八
    日、廿六日部分，合計即為買賣四次，並非原判決所認定二
    次等語。惟查，該次通話記錄未載日期，且未能證明被告乙
    ○○賣給甲○○安非他命之數量、金額，而同案被告甲○○
    僅承認買過二次，矧販賣第二級毒品為重罪，除通話記錄外
    ，自應有其他補強證據，始可認定，尚難以「跟早上一樣」
    一句話，即認被告乙○○另有販賣二次安非他命予甲○○犯
    行，該次通話記錄，自難作為認定被告乙○○犯罪證據。
二、論罪部分：
    核被告乙○○所為，係犯毒品危害防制條例第四條第二項販
    賣第二級毒品罪。被告行為後，刑法第五十六條連續犯規定
　  ，業於九十四年一月七日修正公布刪除，並於九十五年七月
    一日施行，則被告犯行，因行為後新法業已刪除連續犯規定
    ，此刪除雖非犯罪構成要件變更，但顯已影響行為人刑罰法
    律效果，自屬法律有變更，依新法第二條第一項規定，比較
    新舊法結果，仍應適用較有利於被告行為時之法律即舊法論
    以連續犯（最高法院九十五年第八次刑事庭會議決議參照）
    。又被告乙○○先後犯行，時間緊接，犯罪構成要件相同，
    顯係基於概括犯意反覆為之，為連續犯，應依修正前刑法第
    五十六條規定，論以一罪，除其所犯最重本刑為無期徒刑部
    分，依法不得加重外，其餘最重本刑為有期徒刑部分，依法
    加重其刑。
三、原審以被告乙○○，罪證明確，因予論罪科刑，固非無見。
    惟查：(一)被告乙○○並未於警訊坦承不諱，原審遽認其於警
    訊及偵查中均供認不諱，自有可議；又被告乙○○既有販賣
    安非他命犯意，原判決未於事實欄，載明其意圖營利，並認
    其販賣予其他未可查證不詳姓名人多人，亦有未洽（詳如後
    述）。另原判決未就犯罪所得宣告沒收，並諭知如全部或一
    部不能沒收時，以其財產抵償之，亦有可議。(二)又被告乙○
    ○並非累犯，原判決於主文欄，記載其係累犯，即有違誤。
    (三)又原審認被告乙○○於八、九月間販賣，惟二次通聯記錄
    均為八月，原審認定九月，應無依據。又八十八年八月十八
    日部分，依通聯紀錄顯示，乙○○係依甲○○指示，將安非
    他命送到第三人「遠仔」住處，相約在「遠仔」住處交付。
    原審認其中一次在善化鎮○○里道路旁交付，核與通聯紀錄
    內容不合，自有未當。本件被告乙○○上訴意旨，空言否認
    犯罪，而指摘原判決，固無理由。惟原判決既有可議，自應
    由本院將原判決，關於被告乙○○部分撤銷改判。爰審酌被
    告犯罪動機，且貪圖非法獲利，危害國民健康甚鉅，及被告
    犯罪目的、手段、所生危害暨販賣次數非多、犯後態度等一
    切情狀，量處如主文第二項所示之刑，以資懲儆。至於扣案
    0000000000號及0000000000號行動電
    話貳支，係被告乙○○所有供犯罪所用，已據被告乙○○供
    明在卷，應依法宣告沒收。又販賣毒品所得一萬一千元（即
    一次五千元、一次六千元），雖於偵審中，被告乙○○均否
    認販賣毒品，然從同案被告甲○○方面，查出被告乙○○販
    賣毒品所得數目計算，係被告乙○○販賣毒品所得，自應依
    法宣告沒收，如全部或一部不能沒收時，以其財產抵償之。
四、至公訴意旨另以：被告乙○○尚有販賣安非他命予其他不詳
    姓名多人部分，因被告乙○○堅決否認有該販賣安非他命犯
    行，且檢察官復未能舉出其他任何積極證據，足以證明被告
    乙○○有該部分犯行。是被告乙○○該部分犯行，其犯罪尚
    屬不能證明。惟該部分，公訴意旨認與上開論罪部分，有連
    續犯為裁判上一罪關係，爰不另為無罪諭知，併此敘明。
據上論斷，應依刑事訴訟法第三百六十九條第一項前段、第三百
六十四條、第二百九十九條第一項前段，毒品危害防制條例第四
條第二項、第十八條第一項前段、第十九條第一項，刑法第二條
、第十一條前段、第五十六條（修正前），判決如主文。
本案經檢察官徐松奎到庭執行職務。
中　　華　　民　　國　　96　　年　　6　　月　　21　　日
                  刑事第六庭    審判長法　官  蔡崇義
                                      法　官  杭起鶴
                                      法　官  董武全
以上正本證明與原本無異。
如不服本判決，應於收受本判決後十日內向本院提出上訴書狀。
其未敘述上訴理由者並得於提起上訴後十日內向本院補提理由書
狀（均須按他造當事人之人數附繕本）「切勿逕送上級法院」。
　　　　　　　　　　　　　　　　　　　書記官  許美惠
中　　華　　民　　國　　96　　年　　6　　月　　21　　日
附錄法條：
毒品危害防制條例第四條第二項：製造、運輸、販賣第二級毒品
者，處無期徒刑或七年以上有期徒刑，得併科新台幣七百萬元以
下罰金。
